【裁判字號】    99,台上,3243
【裁判日期】    990527
【裁判案由】    妨害風化
【裁判全文】
最高法院刑事判決            九十九年度台上字第三二四三號
上  訴  人  甲○○
上列上訴人因妨害風化案件，不服台灣高等法院台中分院中華民
國九十七年五月十五日第二審判決（九十七年度上訴字第六一七
號，起訴案號：台灣苗栗地方法院檢察署九十二年度偵字第四七
三三號、第四七三四號，九十三年度偵字第一三七號、第一四六
五號、第二三０九號、第二六七一號），提起上訴，本院判決如
下：
    主  文
原判決撤銷，發回台灣高等法院台中分院。
    理  由
本件原判決認定上訴人甲○○有原判決事實欄所載犯行，因而撤
銷第一審之科刑判決，改判仍依修正前刑法連續犯、牽連犯、常
業犯規定，從一重論處上訴人共同犯常業圖利強制使人性交罪刑
，並依中華民國九十六年罪犯減刑條例規定予以減刑，固非無見
。
惟查：(一)、判決不載理由者當然為違背法令，所謂判決不載理由
，係指依法應記載於判決理由內之事項不予記載，或記載不完備
者而言，此為刑事訴訟法第三百七十九條第十四款前段之當然解
釋。而有罪之判決書，對於被告有利之證據不採納者，應說明其
理由，復為刑事訴訟法第三百十條第二款所明定，故有罪判決書
對於被告有利之證據，如不加以採納，必須說明其不予採納之理
由，否則即難謂非判決不備理由之違法。又刑法第二百三十一條
之一第一項之圖利強制使人為性交罪，係以意圖營利，以強暴、
脅迫、恐嚇、監控、藥劑、催眠術或其他違反本人意願之方法，
使男女與他人為性交為成立要件。如該等男女係自願同意與他人
為性交，其性自主決定權並非因遭受上開不法手段對待而被壓抑
，則使該男女與他人為性交行為之人，縱有對該男女施以強暴、
脅迫、恐嚇、監控等不法手段，除視其實際情形是否可成立其他
罪名外，因與本罪之構成要件不符，自不能以本罪相繩。原判決
犯罪事實欄認定賴○玲、羅○文及謝○芬等泰國籍女子因同案共
同正犯黃○○以言語脅迫，而心生畏懼，且陳○君、郭○華、吳
○如、賴○玲、羅○文及謝○芬等泰國籍女子因護照、居留證等
相關證件遭黃○○扣留及行動自由遭監控，而被迫分別自來台後
開始賣淫等情（見原判決第三頁倒數第十至五行）。並於理由內
明此部分犯罪事實，業據上訴人於原審審理時坦承不諱（見原
判決第九頁第十九行），並據秘密證人A1於第一審審理時證稱：
這些泰國小姐不可以自己行動，上班下班有人接送，上班時間有
人看著她們，下班後，回到住的地方，也不可自由進出等語（見
原判決第十二頁第十八至二十二行）；證人賴○玲於偵查中證稱
：如果伊有拒絕接客，他們會通知小明（即賴○○），小明可能
會打伊，因為他是負責看管這店，伊是怕他打才接客，伊拒絕接
客時，他會責備伊，行動不自由，有人看管，不可外出等語（見
原判決第十四頁第十三至十七行）；證人陳○君於偵查中證稱：
不可自由外出，外出要有人陪同，沒有機會逃跑，因為門一直被
反鎖等語（原判決第十四頁倒數第九至七行）；證人羅○文於偵
查中證稱：隨時都有人監視，如果沒出去，他們就把伊鎖在房間
內，當時伊有拒絕，但他們威脅伊，要對伊父母不利等語（見原
判決第十四頁倒數第五行至第十五頁第三行）；證人謝○芬於檢
察官偵查中證稱：阿胖（即黃○○）恐嚇伊說如果妳逃跑就打妳
，是用中文說的等語（原判決第十五頁第三至四行），資為論斷
上訴人犯罪之依憑。然依秘密證人A1於偵查中證稱：這些泰國籍
女子以假結婚方式來台，應該都知道來台灣是要賣淫的，因為她
們想要賺錢，沒有強迫她們賣淫，不會讓小姐自己去買東西、洗
頭，都會有人陪她們去，怕她們不見了或逃跑，一個小姐過來代
價新台幣（下同）八十萬元，她們要先做到八十萬元的債還完後
，她們再繼續做才能分到錢，郭○華、吳○如都是做滿八十萬元
後，繼續再做，泰國小姐的護照、居留證不讓她們自己保管，是
因為怕她們跑掉等語（見偵字第二六七一號(二)第四十七至五十、
五十八、六十頁）；陳○君於警詢陳稱：伊到台灣休息一個星期
後開始賣淫，老鴇是賴○○，沒有人強迫伊從事賣淫，伊知道結
婚手續係假的，來台是為了接客賣淫，因為來台灣費用很高，必
須償還來台費用，所以賴○○限制伊等三個人（按應係陳○君、
羅○文、謝○芬）自由，不能離開那個上班的地方等語（見偵字
第四七三四號卷第十八、十九頁），其於偵查中亦證稱：伊在泰
國從事古式按摩，有包括性服務，為來台灣做掩護，才與甲○○
假結婚，賣淫應該可以說是出於自願的等語（見偵字第一三七號
卷(二)第二十九、三十頁）；郭○華於警詢陳稱：沒有人強迫伊從
事賣淫，是伊自願的等語（見偵字第四七三三號卷第十四頁）；
羅○文於警詢時供稱：沒有人勉強伊賣淫，來台灣賣淫沒有受到
威脅及暴力的行為等語（見偵字第四七三四號卷第二十三、二十
七頁）；謝○芬於警詢陳稱：伊從事賣淫工作係出於自願，來台
灣賣淫沒有受到威脅及暴力行為語（見偵字第四七三四號卷第三
十二、三十六頁）。上開供述情事，倘若非虛，則上開六名泰國
籍女子似係自願來台灣賣淫，上訴人及同案共同正犯鍾○○、賴
○倫、黃○○、賴○○及張○豪等人之所以限制該六名泰國籍女
子之行動自由，及保管渠等之護照、居留證等相關證件，似為避
免渠等逃跑，而非以此監控、脅迫渠等與他人為性交行為。原判
決就上開有利於上訴人之證據未予採納，未說明理由，已有判決
理由不備之違誤。上訴人與其他共同正犯究有無違反該六名泰國
女子之意願，而以原判決犯罪事實欄所認定之扣留證件及脅迫、
監控等行為，使該渠等與他人為性交行為，攸關上訴人能否論以
修正前刑法第二百三十一條之一第三項、第一項之常業圖利強制
使人為性交罪？自非無斟酌之餘地。乃原審未詳予調查、釐清，
遽認上訴人應成立常業圖利強制使人為性交罪，自嫌率斷。(二)、
兒童及少年福利法第七十條第一項前段規定「成年人教唆、幫助
或利用兒童及少年犯罪或與之共同實施犯罪或故意對其犯罪者，
加重其刑至二分之一。」原判決認定上訴人就原判決犯罪實欄一
、(二)部分之犯行，與張○豪（業經第一審判處罪刑確定）為共同
正犯（見原判決第二十二頁第七至九行）。查張○豪係民國七十
四年十月二十九日出生，須至九十二年十月二十九日始滿十八歲
，而依原判決犯罪事實欄一、(一)所載，吳○如、賴○玲、郭○華
、陳○君、羅○文抵台後，係分別於九十二年七月九日、同年七
月十八日、同年八月間某日、同年十月九日、同年十月十六日至
苗栗縣內各戶政事務所辦理結婚登記等情（見原判決第二頁倒數
第六至三行）；另原判決犯罪事實欄一、(二)復認定渠等均係「被
迫分別自來台後開始賣淫」等情（見原判決第三頁倒數第六至五
行）。原判決上開認定如果無訛，則吳○如、賴○玲、郭○華、
陳○君、羅○文自遭受脅迫、監控開始與他人為性交之時起，至
九十二年十月二十八日止之期間內，張○豪尚為十四歲以上未滿
十八歲之少年，雖此部分於九十二年十一月二十八日遭查獲時張
○豪已滿十八歲，惟上訴人既係成年人，其在張○豪未滿十八歲
以前與之共同實施犯罪，原判決未依兒童及少年福利法第七十條
第一項前段規定加重其刑，亦未說明不予加重其刑之理由，亦有
未合。(三)、卷宗內之筆錄及其他文書可為證據者，審判長應向當
事人、代理人、辯護人或輔佐人提示、宣讀或告以要旨，為刑事
訴訟法第一百六十四條第一項、第一百六十五條第一項所明定，
事實審法院自應依前揭規定踐行調查證據之程序，予當事人、代
理人、辯護人或輔佐人辨認，及辯論證據證明力之機會。原審於
九十七年五月一日進行審判程序時，對原判決理由引用之「證人
杜氏義外僑居留證影本」、「監聽譯文」（見原判決第十二頁第
五至六行）、「彭○海於偵查中之證詞」（見原判決第十頁第二
行）、「李○蓮於第一審之證詞」（見原判決第十二頁第九行）
、「劉○榮於警詢之證詞」（見原判決第十六頁第十一行），審
判長並未於審判期日踐行上開證據調查程序，即據為論罪之依據
，其所踐行之訴訟程序亦難認適法。上訴意旨指摘原判決違法，
尚非全無理由，應認有發回更審之原因。
據上論結，應依刑事訴訟法第三百九十七條、第四百零一條，判
決如主文。
中    華    民    國  九十九  年    五    月  二十七  日
                      最高法院刑事第十三庭
                          審判長法官  賴  忠  星
                                法官  呂  丹  玉
                                法官  吳      燦
                                法官  蔡  名  曜
                                法官  葉  麗  霞
本件正本證明與原本無異
                                      書  記  官
中    華    民    國  九十九  年    六    月    二    日
                                                      K

司法院資訊處製作；財團法人民間司法改革基金會備份。
